臺中高等行政法院判決
　　　　　　　　　　　　　93年度訴字第00611號
　　　　　　　　　　　　　94.
原　　　告　甲○
訴訟代理人　丙○○
被　　　告　彰化縣環境保護局
代　表　人　乙○○
訴訟代理人　戊○○
　　　　　　丁○○
上列當事人間因廢棄物清理法事件，原告不服彰化縣政府中華民
國93年9月21日府法訴字第0930133861號訴願決定，提起行政訴
訟。本院判決如下︰
　　主  文
原告之訴駁回。
訴訟費用由原告負擔。
　　事  實
一、事實概要：
    緣行政院環境保護署(下稱環保署)環境督察總隊中區環境督
    察大隊因受理人民陳情案件，於民國(下同)93年5月18日13
    時30分派員稽查原告位於彰化縣花壇鄉○○村○○路○段280
    號之養豬處所，當場查獲原告飼養15隻豬之餿水放置於屋外
    ，且其所產生之豬糞露天存放，有礙附近環境衛生，顯然違
    反廢棄物清理法第27條第3款、第9款規定，乃案移被告依同
    法第50條第3款規定，裁處原告罰鍰新臺幣(下同)1,200元，
    並限期完成改善。原告不服，提起訴願遭駁回，乃提起行政
    訴訟。
二、兩造聲明：
    (一)原告聲明求為判決：1.訴願決定及原處分均撤銷。2.被告
      應賠償原告10萬元。
  　(二)被告聲明求為判決：原告之訴駁回。
三、兩造陳述：
    (一)原告主張：
      1.按依憲法第10條規定人民有居住自由。所謂自由乃應受
        建築法規及違建拆除辦法之約束。檢舉人或陳情人對環
        保單位之檢舉或陳情，被告自須先審查其檢舉或陳情是
        否有違法之情形，是本件被告所開立之告發單(編號：0
        000000)未為客觀公正之認定，已違反憲法第7條、第15
        條、第23條之規定，應屬無效。
      2.次按在農牧用地上，本來就可以有豬糞存在，況且依農
        業發展條例第3條第1項第2款之規定，農業用地係指供
        與農業經營不可分離之農舍、畜禽舍、倉儲設備、「曬
        場」。而「曬場」既為法所明文，即屬合法。另原告就
        養豬有關之土地、設備，與廢棄物清理法第3條公告指
        定之清除地區無關，並無該法之適用。
      3.原告放置之廚餘桶不同於餿水桶，且該桶南邊間隔一空
        地，北邊第一戶尚無鄰居進住，事實上該桶沒有蒼蠅，
        並不直接影響他人，況該桶無償供人倒廚餘，有存在之
        必要，且有管理，只要不靠近，就不會聞到異味，應與
        附近環境無關。又關於現場照片部分，稽查當時原告正
        在養豬，自是將廚餘桶掀開舀取餵食，實際上另置放於
        棚架下之廚餘桶有加蓋，稽查人員故意拍攝已掀桶蓋之
        廚餘桶，而未將現場情形一併拍攝。至於照片中之豬糞
        有坑洞，已因乾燥移至田下，此與露天存放有所不同，
        且僅稍有異味，並無如稽查批註「惡臭」之情事。
      4.本件處分書只能視為對於農民、養豬戶之一種指導，尚
        非處罰，縱檢舉人或陳情人有所訴求，亦僅屬民法第79
        3條但書「其侵入輕微或按土地情狀、地方習慣認為相
        當者」之情形。
      5.原告因被告之處分，而侵害原告飼養豬隻之自由權利，
        爰依國家賠償法，請求被告賠償原告10萬元之精神損害。
    (二)被告答辯：
      1.原告主張其飼養豬隻之餿水(廚餘)放置於屋外，並無桶
        子不加蓋情形，以及豬糞以太陽曬乾法且僅稍有異味，
        並無違法，惟該行為顯為廢棄物清理法第27條第3款、
        第9款所揭示之「於屋外堆置有礙衛生整潔之物」及「
        飼養禽、畜有礙附近環境衛生」之行為，此有現場採證
        照片及環保署環境督察總隊中區環境督察大隊環境稽查
        工作紀錄洵堪認定，原告露天存放豬糞，有礙環境衛生
        事實明確。
      2.本件違規地點在彰化縣所轄之行政區域，而本縣所轄之
        行政區域業經被告於92年12月17日以彰環廢字第092004
        0527號公告為指定清除地區，原告之行為明顯違反廢棄
        物清理法第27條第3款、第9款之禁止規定。從而，被告
        依同法第50條第3款規定據以裁處原告1,200元之罰鍰處
        分，並無不當。
　　理  由
一、本件原告於起訴狀內之訴之聲明欄內，除原載有撤銷違法行
    政處分外，並表明要附帶請求國家賠償精神上之損害，惟未
    載明請求金額。嗣於本院言詞辯論時經闡明後，始明確表明
    請求精神賠償10萬元，是原告損害賠償之聲明，並非起訴狀
    送達後所為之訴之追加，合先敘明。
二、按「在指定清除地區內嚴禁有下列行為：一‥‥三於路旁、
    屋外或屋頂曝曬、堆置有礙環境衛生整潔之物。‥‥九飼養
    禽、畜有礙附近環境衛生。」、「有下列情形之一者，處新
    臺幣1,200元以上6,000元以下罰鍰。經限期改善，屆期仍未
    完成改善者，按日連續處罰：一‥‥三為第27條各款行為之
    一。」廢棄物清理法第27條第3款、第9款及第50條第3款分
    別定有明文。
三、本件環保署環境督察總隊中區環境督察大隊因受理人民陳情
    案件，於93年5月18日13時30分派員稽查原告位於彰化縣花
    壇鄉○○村○○路○段280號之養豬處所，當場查獲原告飼養
    15隻豬之餿水放置於屋外，且其所產生之豬糞露天存放，有
    礙附近環境衛生，顯然違反廢棄物清理法第27條第3款、第9
    款規定，乃案移被告依同法第50條第3款，裁處原告罰鍰1,2
    00元，並限期完成改善。原告不服，循序提起本件訴訟，為
    如事實欄所載之主張。經查：
    (一)原告將飼養豬隻之未加蓋餿水放置於屋外，且將該豬隻所
      產生之豬糞露天存放，有環保署環境督察總隊中區環境督
      察大隊環境稽查工作紀錄一紙及現場採證照片二張附原處
      分卷可稽。是其顯有廢棄物清理法第27條第3款、第9款所
      揭示之「於屋外堆置有礙衛生整潔之物」及「飼養禽、畜
      有礙附近環境衛生」之行為，縱其所述另桶置放於棚架下
      而被告未予拍照之廚餘桶有加蓋，亦無礙原告確有前揭之
      違規事實。
    (二)彰化縣所轄之行政區域業經被告於92年12月17日以彰環廢
      字第0920040527號公告為指定清除地區，此有該公告在原
      處分卷可憑，是原告之違規行為顯違反前述禁止規定，被
      告乃依首揭法條規定，據以裁處原告1,200元罰鍰並命限
      期完成改善，自無不合。原告辯稱本件處分違憲無效，且
      該桶沒有蒼蠅，又有管理，只要不靠近，就不會聞到異味
      ，應與附近環境無關，不會影響他人，不應受罰，以及農
      牧用地既可供曬場使用，本來就可以有豬糞存在，而養豬
      之土地，與廢棄物清理法第3條公告指定之清除地區無關
      ，並無該法之適用等語，委不足採。
    (三)另按行政指導，係指行政機關在其職權或所掌事務範圍內
      ，為實現一定之行政目的，以輔導、協助、勸告、建議或
      其他不具法律上強制力之方法，促請特定人為一定作為或
      不作為之行為，行政程序法第165條定有明文，本件被告
      係為裁處罰鍰並命限期完成改善之行政處分，要非行政指
      導，原告認其為一種指導，尚非處罰，容對法令有所誤解
      。又有關民法第793條係為氣響侵入之禁止規定，核與本
      件案情不同，自不得比附援引，原告所辯，核無足採。
四、綜上所述，被告依廢棄物清理法第50條第3款裁處原告1,200
    元罰鍰，並命限期完成改善之處分，經核無違誤。訴願決定
    予以維持，亦無不合。原告聲明求為撤銷，為無理由。又原
    處分既無違誤，即無原處分機關所屬公務人員於執行職務行
    使公權力時，因故意或過失不法侵害人民自由或權利情事，
    原告依國家賠償法併請求被告賠償精神損害10萬元，亦失所
    據，應併予駁回。
據上論結，本件原告之訴為無理由，爰依行政訴訟法第195條第1
項後段、第98條第3項前段，判決如主文。
中    華    民    國    94    年    3    月     10    日
                  第二庭審判長法  官　王茂修
                              法  官　莊金昌
                              法  官　王德麟
以上正本證明與原本無異。
如不服本判決，應於判決送達後20日內向本院提出上訴書狀，其
未表明上訴理由者，應於提起上訴後20日內向本院提出上訴理由
書(須依對造人數附具繕本)；如於本判決宣示或公告後送達前提
起上訴者，應於判決送達後20日內補提上訴理由書(須附繕本)。
未表明上訴理由者，逕以裁定駁回。
提起上訴應預繳送達用雙掛號郵票390元(34元及5元郵票各10份)。
中    華    民    國    94    年    3    月     10    日
　　　　　　　　　　　　　　　書記官　蔡宗融
